臺灣高等法院花蓮分院民事裁定　九十三年度家抗字第九號
　　抗　告　人　甲○○
　　　　　　　　乙○○
　　法定代理人　劉麗真
　　　　　　　　許見太
右抗告人等聲明拋棄繼承權事件，對於中華民國九十三年四月二十九日臺灣臺東地方
法院所為九十三年度繼字第三三號裁定，提起抗告，本院裁定如左：
    主　　文
抗告駁回。
抗告程序費用由抗告人負擔。
    理　　由
一、本件抗告人等在原法院聲請意旨略以：拋棄繼承人甲○○、乙○○於民國（下同
    ）九十三年二月二十七日，接獲劉春財之存證信函，知悉獲得繼承權，願拋棄繼
    承權，故以書面聲明拋棄繼承之意思，請准予備查等語。經原法院駁回其聲請，
    而提起本件抗告。
二、抗告意旨略以：第一順位繼承人劉榮鬆、劉春財、劉麗珠、劉麗真四人於九十三
    年一月十四日向原法院聲請拋棄繼承，然第一順位繼承人四人於九十三年三月二
    十六日始接獲原法院准予備查之通知，則第一順位繼承人於九十三年三月二十六
    日之拋棄繼承始生效。抗告人等為第二順位繼承人，於九十三年三月二十六日始
    取得繼承權；因於接獲法院准予備查之通知前抗告人等繼承權之有無尚未確定，
    抗告人等自無從為拋棄繼承。原法院於九十三年三月二十六日通知前述第一順位
    繼承人拋棄繼承准予備查，抗告人等此時始確定取得繼承權，故於九十三年四月
    十四日為本件拋棄繼承之聲請，自未逾二個月之期限云云。
三、按繼承之拋棄，僅需繼承人一方之意思表示，即生效力，故拋棄繼承性質上屬單
    獨行為；拋棄繼承之表示固需向法院為之，惟法院就繼承人拋棄繼承之聲明，准
    予備查，僅有確認之性質，非謂拋棄繼承之意思表示經法院准予備查後始生效力
    ，有最高法院八十九年度台上字第一四０三號判決可供參照。本件原法院以抗告
    人等為無行為能力人，其等之法定代理人劉麗真，業於九十三年一月十四日向原
    法院聲請拋棄繼承，是時已生拋棄繼承之效力，且為抗告人等之法定代理人所知
    悉；惟其等法定代理人遲至九十三年四月十四日，始代抗告人等聲明拋棄繼承，
    顯已逾二個月期限為由，駁回拋棄繼承之聲請，經核與法並無不合。原法院雖於
    九十三年三月二十六日，始通知第一順位繼承人之拋棄繼承准予備查；然依前揭
    說明，非謂拋棄繼承之意思表示需經法院准予備查後始生效力，故抗告意旨所稱
    第一順位繼承人拋棄繼承之聲明經法院准予核備前，抗告人等尚未取得繼承權，
    無從為拋棄繼承之意思表示云云，並不可採。從而抗告意旨指摘原裁定不當，求
    予廢棄，為無理由，應予駁回。
據上論結，本件抗告為無理由，應依非訟事件法第八條第一項前段、第十條、第二十
八條，民事訴訟法第四百九十五條之一第一項、第四百四十九條第一項、第八十五條
第一項前段，裁定如主文。
中　　　華　　　民　　　國　　九十三　　年　　　六　　　月  　　十八　　日
　　　　　　　　　　　　　　　　　　　　審判長法官　吳　鴻　章
　　　　　　　　　　　　　　　　　　　　　　　法官　黃　永　祥
　　　　　　　　　　　　　　　　　　　　　　　法官　林　德　盛
右正本係照原本作成。
本裁定除以違背法令為理由，不得再抗告。如提再抗告，應於收受後十日內委任律師
為代理人向本院提出再抗告狀。並繳納再抗告費新台幣四十五元。
　　　　　　　　　　　　　　　　　　　　法院書記官　劉　夢　蕾
中　　　華　　　民　　　國　　九十三　　年　　　六　　　月　　 十八 　　日
